臺灣桃園地方法院刑事判決
111年度易字第874號
公  訴  人  臺灣桃園地方檢察署檢察官 
被      告  簡聖賢




            邱明宏



上列被告等因竊盜案件，經檢察官提起公訴（111年度偵字第915
7號），本院判決如下：
    主  文
簡聖賢共同竊盜，處有期徒刑參月。未扣案之犯罪所得新臺幣壹
仟貳佰伍拾元沒收，於全部或一部不能沒收或不宜執行沒收時，
追徵其價額。
邱明宏共同竊盜，處有期徒刑貳月。未扣案之犯罪所得新臺幣壹
仟貳佰伍拾元沒收，於全部或一部不能沒收或不宜執行沒收時，
追徵其價額。
    事  實
一、簡聖賢於民國110年5月8日前某日時許，行經桃園市蘆竹區
    海山路與油管路2段一帶某處空地（下稱系爭空地），因見
    徐慶忠所有堆放於系爭空地之數量不詳建築用鐵材（下稱系
    爭鐵材）無人在場看管，而非可獨自搬運，竟意圖為自己不
    法之所有，基於竊盜之犯意，聯繫邱明宏一同前往系爭空地
    搬運系爭鐵材，詎邱明宏可預見系爭鐵材並非放置於簡聖賢
    位於桃園市○○區○○路0段000巷00號之居所，而亦未明確查證
    系爭空地為簡聖賢之工作地點，且簡聖賢並未告知系爭鐵材
    實際來源為何，是在系爭鐵材顯可疑認非屬為簡聖賢所有之
    情況下，邱明宏為達變賣系爭鐵材，與簡聖賢共同購買毒品
    施用之目的，竟與簡聖賢共同意圖為自己不法所有，基於縱
    使系爭鐵材非簡聖賢所有而係他人所有之財物，仍不違反其
    本意之竊取之犯意聯絡，於110年5月8日上午8時許，由邱明
    宏駕駛車牌號碼0000-00號自用小客貨車（下稱系爭小客貨
    車）搭載簡聖賢前往系爭空地，徒手竊取系爭鐵材，得手後
    旋即載運系爭鐵材離去，並共同將系爭鐵材運至桃園市蘆竹
    區長興路上之某資源回收場變賣，得款新臺幣（下同）2500
     元，再由簡聖賢購買毒品，與邱明宏各朋分一半。嗣經徐
    慶忠驚覺系爭鐵材遭竊，報警處理，經調閱系爭空地週遭監
    視器錄影畫面後，始循線查悉上情。
二、案經徐慶忠訴由桃園市政府警察局蘆竹分局報告臺灣桃園地
    方檢察署檢察官偵查後起訴。
    理  由
一、證據能力部分：
  ㈠按被告以外之人於審判外之言詞或書面陳述，除法律有規定
    者外，不得作為證據，刑事訴訟法第159 條第1 項固有明文
    ；惟被告以外之人於審判外之陳述，雖不符同法第159 條之
    1 至之4 規定，而經當事人於審判程序同意作為證據，法院
    審酌該言詞陳述或書面陳述作成時之情況，認為適當者，亦
    得為證據；當事人、代理人或辯護人於法院調查證據時，知
    有第159 條第1 項不得為證據之情形，而未於言詞辯論終結
    前聲明異議者，視為有前項之同意，同法第159 條之5 亦定
    有明文。本件公訴人、被告簡聖賢、邱明宏於本院準備程序
    時均不爭執本院所引用之供述證據之證據能力，且於本院言
    詞辯論終結前均未聲明異議，經審酌本院所引用之供述資料
    作成時之情況，核無違法取證或其他瑕疵，認為以之作為證
    據為適當，均得做為證據。
二、至於本判決所引用之非供述證據部分，與本案均有關連性，
    亦無證據證明係實施刑事訴訟程序之公務員以不法方式所取
    得，依刑事訴訟法第158 條之4 規定反面解釋，亦具證據能
    力。　
二、事實認定：
　㈠被告簡聖賢部分：
　　上開犯罪事實，業據被告於偵查、本院準備、審理程序均坦
    承不諱（見偵卷第163頁；本院審易卷第100頁；本院易卷第
    126頁），核與告訴人徐慶忠於警詢、偵查之證述相符（見
    偵卷第11至13、173、174頁），並有系爭小客貨車車輛詳細
    資料報表、案發現場周遭監視器影像暨畫面翻拍照片、現場
    照片等證據資料在卷可佐（見偵卷第77、79、83至86頁），
    足認被告出於任意性之自白與事實相符。
　㈡被告邱明宏部分：
　　⒈訊據被告邱明宏固坦承有於上開事實欄所示之時間，駕駛
      系爭小客貨車搭載被告簡聖賢至系爭空地，並有一同下車
      搬運系爭鐵材至系爭小客貨車上後，再將系爭鐵材載運系
      爭鐵材離去，並共同將系爭鐵材運至桃園市蘆竹區長興路
      上之某資源回收場變賣得款2500元，再由簡聖賢購買毒品
      後，與其朋分一半之毒品施用等情，然矢口否認有與被告
      簡聖賢共同為本案之竊盜犯行，而辯稱被告簡聖賢跟我說
      系爭鐵材是他的，我才答應駕駛系爭小客貨車載被告簡聖
      賢拿取這些鐵材去變賣云云。
　　⒉經查，上開被告邱明宏坦承之部分，除有上開二㈠所示之證
      據可供佐證外，尚與被告簡聖賢於本院審理時之證述大致
      相符（見本院易卷第106至117頁），是就此部分之事實應
      堪予以認定。
　　⒊然查：
　　⑴被告邱明宏於警詢、偵訊時供稱，是被告簡聖賢要我載他
      過去系爭空地搬系爭鐵材，他說系爭鐵材是他的他要蓋房
      子用，我知道他當時好像在做粗工，我有下車幫忙他把系
      爭鐵材搬上車，然後我記得是開車幫他載到他家附近，在
      桃園市○○區○○路○段000號巷口附近，由被告簡聖賢下車使
      用推車搬運系爭鐵材離開，然後我就開車回去我的住處了
      ，我不知道他把系爭鐵材搬運到哪邊云云（見偵卷第17、
      175頁），然卻於本院審理時經傳喚被告簡聖賢到庭作證
      後，方坦承：我與被告簡聖賢是一同將系爭鐵材載到桃園
      市蘆竹區長興路上之某資源回收場變賣，而變賣所得之價
      金，由被告簡聖賢購買毒品後，再各朋分一半等語（見本
      院易卷第122至123頁），是被告邱明宏對於將系爭鐵材搬
      運上車後究竟如何處理等重要環節，於警詢、偵訊時所述
      不實，待被告簡聖賢作證程序完畢後，始坦承上情，衡情
      倘若被告邱明宏主觀上認定系爭鐵材係屬於被告簡聖賢所
      有，縱然後續變賣係為了購買毒品朋分，而被告邱明宏擔
      心後續面臨毒品案件之刑責而有所掩飾此情，但仍至少可
      以坦稱系爭鐵材係載運上開所示之回收場變賣完畢之事實
      ，實無必要以不實之言詞內容混淆視聽。況且被告簡聖賢
      於本院審理時證稱，我案發當時是從事司機工作，並非是
      從事工地相關粗工等工作，我也沒有跟被告邱明宏告知我
      當時從事什麼工作等語（見本院易卷第120頁），然被告
      邱明宏卻於偵查時供稱上開有關被告簡聖賢工作之不實內
      容，其動機為何，亦有可議之處。是被告邱明宏當時是否
      主觀上確實認知系爭鐵材係被告簡聖賢所有，而非竊取之
      犯意而與被告簡聖賢共同至系爭空地將系爭鐵材搬離變賣
      ，顯有疑義。
　　⑵被告簡聖賢於本院準備程序時供稱，我沒有跟被告邱明宏
      講系爭鐵材是我的，我是跟他說有沒有空，我們去搬系爭
      鐵材，被告邱明宏知道系爭鐵材是別人的等語（見本院審
      易卷第101頁），而於本院審理時雖先改證稱我有跟被告
      邱明宏講系爭鐵材是我的（見本院易卷第114頁），然後
      又證稱我是跟被告邱明宏講系爭鐵材是沒人要的，因為我
      是在工作時經過系爭空地看到系爭鐵材放在那邊，會不會
      是沒人要的，才找被告邱明宏一起過去搬（見本院易卷第
      115、117頁），之後又再度改證稱，我確實有跟被告邱明
      宏講系爭鐵材是我的（見本院易卷第118至119、122頁）
      ，再經檢察官補充訊問下，又再度改證稱我是跟被告邱明
      宏講系爭鐵材在那裡放很久了，應該可以搬，所以被告邱
      明宏應該知道系爭鐵材不是我的等語（見本院易卷第121
      頁）。依據上開被告簡聖賢供述及證述之內容，被告簡聖
      賢對於究竟有沒有明確告知被告邱明宏，系爭鐵材為其所
      有等情，供述反覆不一，實情究係為何誠有疑義。惟依被
      告簡聖賢於偵查時供稱：去系爭空地時，是被告邱明宏載
      我過去的，當天被告邱明宏之太太也有一同前往，但是被
      告邱明宏之太太沒參與等語（見偵卷第163頁），是倘若
      被告簡聖賢確實有告知被告邱明宏系爭鐵材為其所有，其
      於偵查時大可直接明確告知檢察官被告邱明宏與其太太均
      未參與，而非僅向檢察官表示只有被告邱明宏之太太未參
      與而已，顯然被告簡聖賢於本院證述有告知被告邱明宏系
      爭鐵材係其所有等語，應屬事後於本院審理時維護被告邱
      明宏之詞，尚難逕採並據為有利於被告邱明宏之認定。
　　⒋且查，按對於構成犯罪之事實，明知並有意使其發生者，
      為直接故意（又稱「確定故意」）；對於構成犯罪之事實
      ，預見其發生而其發生並不違背其本意者，則為間接故意
      （又稱「不確定故意」），刑法第13條第1 項、第2 項分
      別定有明文。查被告於偵查時供稱：一開始被告簡聖賢叫
      我全部載走，我說我不要。我是沒確認他說的話是真是假
      ，我是有猜到被告簡聖賢是在偷東西等語（見偵卷第175
      頁），而被告邱明宏於案發當時為40歲之成年男子，前於
      88、99、104、108、110年間多次涉犯竊盜案件，分別經
      本院判處有期徒刑、拘役等刑度確定，有臺灣高等法院被
      告前案紀錄表附卷可參（見本院易卷第37至70頁），是被
      告邱明宏為具有一定智識程度之成年男子，當知系爭鐵材
      重量非輕，應為具有價值之物，而無可能由他人無故放置
      系爭空地，且被告簡聖賢並未告知被告邱明宏於案發當時
      所從事之工作，已論述如上，且被告簡聖賢邀約被告邱明
      宏一同搬運系爭鐵材之時間為110年5月8日上午8時許，而
      該日係星期六，依照經驗法則，非屬一般人工作、搬運之
      作息時間，被告邱明宏又非居住或工作於該處，衡情被告
      邱明宏當可產生系爭鐵材為被告簡聖賢欲竊取之物之合理
      懷疑，且已加以詢問被告簡聖賢，業如上述，然被告邱明
      宏未進一步詳加確認即與被告簡聖賢前往系爭空地搬運系
      爭鐵材，並隨即將變賣之金錢購買毒品朋分，益徵被告邱
      明宏主觀上對於系爭鐵材應可知悉係他人所有，而對於被
      告簡聖賢欲竊取系爭鐵材有所預見，竟仍以不違反其本意
      之竊盜之不確定故意，而與被告簡聖賢一同開車前往系爭
      空地，並將系爭鐵材搬離後變賣購毒，足徵被告具竊盜之
      不確定故意甚明。
　　⒌又被告邱明宏雖係間接故意（不確定故意）而為本案竊盜
      犯行，已如前述，然共同正犯之意思聯絡，不以彼此間犯
      罪故意之態樣相同為必要，除犯罪構成事實以「明知」為
      要件，行為人須具有直接故意外，共同正犯對於構成犯罪
      事實既已「明知」或「預見」，其認識完全無缺，進而基
      此共同之認識「使其發生」或「容認其發生（不違背其本
      意）」，彼此間在意思上自得合而為一，形成犯罪意思之
      聯絡，是行為人分別基於直接故意與間接故意實行犯罪行
      為，仍可成立共同正犯（最高法院101年度第11次刑事庭
      會議決議、107年度台上字第3209號判決意旨參照），是
      被告邱明宏與被告簡聖賢間之直接故意竊盜犯行間，自仍
      得論以共同正犯。
　　⒍另公訴意旨雖以被告邱明宏明知被告簡聖賢欲行竊，仍基
      於竊盜之直接故意而為上開犯行等語。然查，被告邱明宏
      雖有與被告簡聖賢共同竊取系爭鐵材，然如被告邱明宏明
      知系爭鐵材非被告簡聖賢所有，為避免自己也遭查緝，應
      不至於駕駛系爭自小客貨車搭載被告簡聖賢前往共同為本
      案犯行，而被告邱明宏既然無法確定被告簡聖賢請其搬運
      之系爭鐵材是否屬被告簡聖賢所有，且未進一步確認，卻
      仍協助被告簡聖賢取得系爭鐵材，應僅能認定被告邱明宏
      係基於不確定故意而為，仍難率爾認定其係明知，並基於
      直接故意而為，附此敘明。
　　⒎綜上所述，本案事證明確，被告邱明宏前揭所辯自無足採
      ，被告簡聖賢、邱明宏本案犯行均堪予認定，應依法論科
      。
三、論罪科刑：
　㈠核被告2人所為，均係犯刑法第320條第1項之竊盜罪。被告2
    人間就上開犯行，有犯意聯絡與行為分擔，應均論以共同正
    犯。
　㈡被告簡聖賢於民國105年間，因施用毒品案件，經臺灣桃園地
    方法院以106年度審簡字第216號判決判處有期徒刑6月確定
    ，於106年8月8日易科罰金執行完畢；被告邱明宏前於89年
    間因施用毒品案件，經本院以89年度毒聲字第1177號裁定送
    觀察、勒戒後，認有繼續施用毒品之傾向，再由本院以89年
    度毒聲字第1850號裁定令入戒治處所施以強制戒治，因其戒
    治成效經評定為合格，復經本院以89年度毒聲字第5315號裁
    定停止戒治，且於89年9 月22日停止戒治出所，並付保護管
    束，迄至90年3 月8 日保護管束期滿未經撤銷，視為強制戒
    治期滿執行完畢，此次施用毒品犯行，並經臺灣桃園地方檢
    察署檢察官以90年度戒偵字第506號為不起訴處分確定；又
    於上開強制戒治執行完畢釋放後5 年內因施用毒品案件，經
    本院以93年度訴字第69號判決判處有期徒刑7 月確定。復於
    ①92年間因違反職役職責等案件，經國防部北部地方軍事法
    院桃園分院以92年度桃審字第227 號判決分別判處有期徒刑
    10月、1 年2 月，應執行有期徒刑1 年10月確定，嗣經國防
    部北部地方軍事法院以96年度聲減字第241 號裁定減為有期
    徒刑5 月、7 月，應執行有期徒刑10月確定；②同年間因恐
    嚇案件，經臺灣新北地方法院以92年度訴字第2188號判決判
    處有期徒刑1 年6 月確定；③同年間因違反毒品危害防制條
    例案件，經本院以93年度訴字第69號判決判處有期徒刑7 月
    確定；④同年間因強盜案件，經臺灣高等法院以94年度上訴
    字第234 號判決判處有期徒刑5 年2 月確定，上開②、③罪刑
    嗣經臺灣新北地方法院以96年度聲減字第7576號裁定，各減
    為有期徒刑9 月、3 月又15日確定，上開所減之刑並與前揭
    ①、④罪刑，另經臺灣高等法院以97年度聲字第479 號裁定定
    應執行刑為有期徒刑6 年10月又15日確定，於98年6 月18日
    縮短刑期假釋出監，假釋期間因違反保護管束應遵守事項，
    遭撤銷假釋，殘刑11月又23日。復因⑤施用第一級、第二級
    毒品案件，經本院以103 年度審訴字第1569號判決判處有期
    徒刑7 月、3 月確定；⑥施用第一級、第二級毒品案件，經
    本院以103 年度審訴字第1920號判決判處有期徒刑7 月、3 
    月確定；⑦施用第一級、第二級毒品案件，經本院以104 年
    度審訴字第104 號判決判處有期徒刑7 月、3 月確定；⑧再
    因竊盜案件，經本院以104 年度審易字第1994號判決判處應
    執行有期徒刑1 年4 月確定，前開⑤至⑧之罪刑，經本院以10
    5 年度聲字第641 號裁定應執行刑有期徒刑3 年6 月確定，
    與前揭殘刑有期徒刑11月又23日接續執行，甫於107 年8 月
    8 日縮短刑期假釋出監，於107年10月26日保護管束期滿，
    假釋未經撤銷，以已執行論，有被告簡聖賢、邱明宏之臺灣
    高等法院前案紀錄表各1份在卷可查。是被告簡聖賢、邱明
    宏前受徒刑之執行完畢，5 年以內故意再犯本件有期徒刑以
    上之罪，合於刑法第47條第1 項所規定累犯之要件，而檢察
    官亦於本件起訴書主張被告簡聖賢、邱明宏係構成累犯，並
    請審酌依累犯之規定加重其刑等語。然檢察官未具體指出被
    告簡聖賢、邱明宏於其被告前案紀錄表以外之證明方法證明
    其等構成累犯之事實及其應加重其刑之事項，難謂已盡其實
    質舉證責任，依最高法院刑事大法庭110年度台上大字第566
    0號裁定意旨，本院認被告此部分前科素行僅須依刑法第57
    條第5款規定於量刑時予以審酌即可，附此敘明。
　㈢爰審酌被告簡聖賢、邱明宏四肢健全、無有殘缺，非無工作
    能力，不思循合法途徑賺取財物而下手行竊，以求變賣所竊
    之物購買毒品，顯然欠缺對他人財產權之尊重，法治觀念薄
    弱，實非可取，復被告簡聖賢、邱明宏已有多次竊盜前科，
    竟不知悔改再為本件犯行，自應予非難，兼衡被告簡聖賢、
    邱明宏於本案犯後之態度，且於本院審理時分別自陳高職之
    智識程度、家庭經濟狀況、所竊財物之價值及迄今仍未賠償
    告訴人財物損失等一切情狀，分別量處如主文所示之刑，並
    均諭知易科罰金之折算標準。   
四、沒收部分：
  ㈠按共同正犯犯罪所得之沒收、追徵，應就各人所分得之數為
    之。所謂各人「所分得」之數，係指各人「對犯罪所得有事
    實上之處分權限」而言。因此，若共同正犯各成員內部間，
    對於犯罪所得分配明確時，應依各人實際所得宣告沒收；若
    共同正犯對於犯罪所得，其個人確無所得或無處分權限，且
    與其他成員亦無事實上之共同處分權限者，自不予諭知沒收
    ；然若共同正犯對於犯罪所得享有共同處分權限時，僅因彼
    此間尚未分配或分配狀況未臻具體、明確，參照民法第271
    條「數人負同一債務，而其給付可分者，除法律另有規定或
    契約另有訂定外，應各平均分擔之」，民事訴訟法第85條第
    1 項前段「共同訴訟人，按其人數，平均分擔訴訟費用」等
    規定之法理，應平均分擔（最高法院107 年度台上字第2989
    號判決意旨參照）。次按共同正犯各成員有無犯罪所得、所
    得數額，係關於沒收、追繳或追徵標的犯罪所得範圍之認定
    ，因非屬犯罪事實有無之認定，並不適用「嚴格證明法則」
    ，無須證明至毫無合理懷疑之確信程度，應由事實審法院綜
    合卷證資料，依自由證明程序釋明其合理之依據以認定之（
    最高法院104 年度台上字第3937號判決意旨參照）。
  ㈡查告訴人固然於偵查時證稱遭竊取之系爭鐵材價值約10萬元
    左右，然被告簡聖賢於本院準備程序時供稱，竊取系爭鐵材
    後，隨即轉賣後得款約2500元，並由被告簡聖賢購買毒品後
    ，予以朋分（見本院審易卷第100頁），本院認為遭竊取之
    系爭鐵材數量不明，卷內亦積極事證得以證明告訴人所證述
    之系爭鐵材價值，是依罪疑惟輕有利被告原則，應以被告簡
    聖賢上開所稱，以2500元作為被告簡聖賢、邱明宏之犯罪所
    得，而依上所述，既然遭竊之系爭鐵材經變賣後所得之價金
    ，係由被告簡聖賢購買毒品後，再與被告邱明宏朋分，是應
    認被告簡聖賢、邱明宏就犯罪所得之分配狀況為平均分配，
    而可認各自分配之犯罪所得應價值1250元，此為未扣案之犯
    罪不法所得，且業經作為被告簡聖賢購買毒品所支付之價金
    ，並予以朋分所購得之毒品，是性質上已無從就原始犯罪所
    得為沒收，屬刑法第38條之1 第3 項所稱不能沒收之情形。
    本案復核無刑法第38條之2 第2 項所定「過苛之虞」、「欠
    缺刑法上之重要性」、「犯罪所得價值低微」或「為維持受
    宣告人生活條件必要」之情形，爰依刑法第38條之1第1項前
    段、第3 項規定宣告沒收，於被告2人所犯竊盜罪項下，對
    被告2人分別宣告沒收，並均諭知於全部或一部不能沒收或
    不宜執行沒收時，追徵其價額。
據上論斷，應依刑事訴訟法第299條第1 項，判決如主文。
本案經檢察官李昭慶提起公訴，檢察官蕭佩珊到庭執行職務。
中　　華　　民　　國　　111 　年　　11　　月　　24　　日
           刑事第九庭    法　官　謝承益
以上正本證明與原本無異。
如不服本判決應於收受判決後20日內向本院提出上訴書狀，並應
敘述具體理由。其未敘述上訴理由者，應於上訴期間屆滿後20日
內向本院補提理由書(均須按他造當事人之人數附繕本)「切勿逕
送上級法院」。 
　　　　　　　　　　　　　書記官　莊佳蓁
中　　華　　民　　國　　111 　年　　11　　月　　28　　日
　　　　　 
本案論罪科刑法條全文：
中華民國刑法第320條
意圖為自己或第三人不法之所有，而竊取他人之動產者，為竊盜
罪，處5年以下有期徒刑、拘役或50萬元以下罰金。
意圖為自己或第三人不法之利益，而竊佔他人之不動產者，依前
項之規定處斷。
前二項之未遂犯罰之。